臺灣板橋地方法院民事判決　九十年度訴字第二五一三號
　　原　　　告　華南商業銀行股份有限公司
　　法定代理人　許德南
　　訴訟代理人　紀王盛
　　被　　　告　甲○○
　　兼訴訟代理人乙○○
　　被　　　告　丙○○
右當事人間請求返還消費借貸款事件，本院判決如左：
    主    文
被告應連帶給付原告新臺幣壹佰拾壹萬壹仟肆佰捌拾貳元，及自民國八十八年十一
月十九日起至清償日止，按年息百分之八點三七計算之利息；暨自民國八十八年十二
月十九日起至清償日止，逾期在六個月以內，按約定利率百分之十，逾期在六個月以
上，按約定利率百分之二十計算之違約金。
訴訟費用由被告連帶負擔。
    事    實
甲、原告方面：
一、聲明：求為判決如主文所示。
二、陳述：
（一）被告丙○○於民國八十八年二月八日簽立保證書予原告，同意於新臺幣（下同
      ）二億元範圍內，連帶負擔訴外人聯遠建設股份有限公司（下簡稱聯遠公司）
      對原告之借款。
（二）另訴外人聯遠公司於八十八年十一月十九日邀同被告乙○○、甲○○及訴外人
      鄭惠玉、蔡健堂為連帶保證人，向原告借款一千七百五十萬元，約定借款期限
      自八十八年十一月十九日起至八十九年三月二十八日止，於屆期後一次清償本
      金，利息則按月以年息百分之八點三七計算，倘逾期未給付，於六個月內，按
      約定利率百分之十，超過六個月以上，按約定利率百分之二十加計違約金。又
      前開債務既屆清償期，經屢催主債務人清償，仍未全部獲償。迄尚餘本金一百
      三十一萬一千四百八十二元及利息、違約金未獲清償，為此本於連帶保證契約
      關係提起本訴。
三、證據：提出借據、保證書各一紙、授信約定書二份為證。
乙、被告乙○○、甲○○方面：
一、聲明：求為判決駁回原告之訴。
二、陳述：
（一）關於原告主張被告乙○○、甲○○於八十八年十一月十九日擔任訴外人聯遠公
      司之連帶保證人，由聯遠公司向原告借款一千七百五十萬元部分，固為真正。
      惟前開借款已因協議清償而消滅，蓋主債務人於屆期後無力清償，經原告屢催
      主債務人清償未果後，由主債務人實際負責人即蔡健棠帶被告乙○○與原告會
      商，經三方會算結果聯遠公司提出現金及客戶未收本票供清償後，尚不足二百
      七十萬元，由被告乙○○負責清償。
（二）嗣被告乙○○依協議內容隨即辦理貸款申請，於八十九年十月二十七日以配偶
      楊林秋桃名義，向華南銀行泰山分行抵押貸得七百七十萬元，並提出其中二百
      七十萬元用以償還協議之款項。同日被告並提出聯遠公司執有，票面金額共計
      九百四十二萬五千元之客戶未收款本票予原告銀行經理毆銘顯，以為代物清。
      另聯遠公司亦於同日提出六百三十萬六千一百零九元以為清償，故本件借款已
      因清償消滅。
三、證據：提出協議書一份、借款繳息清單一份、本票四紙、放款回收紀錄一份；並
    聲請訊問證人呂炳顯、蔡美卿。
丙、被告丙○○方面：
    被告丙○○未於言詞辯論期日到場亦未提出書狀作何聲明或陳述。
    理    由
一、本件被告丙○○未於言詞辯論期日到場，核無民事訴訟法第三百八十六條所列各
    情形，爰依原告之聲請，由其一造辯論而為判決。
二、查原告主張之系爭借款事實（含借款金額，約定利息、違約金，清償日，連帶保
    證人等事項），業據提出借據、保證書各一紙、授信約定書二份為證；並為被告
    乙○○、甲○○所不爭執；被告丙○○則經合法通知，既未到庭陳述，復未提出
    書狀做何聲明、陳述，以供本院審酌，經本院調查之結果，堪信原告前開主張為
    真正。
三、惟被告乙○○及甲○○另執：系爭借款已經清償云云為辯，然為原告所否認，自
    應由被告就「已為清償」之利己事實為舉證，經查：
（一）
  １、關於被告抗辯其用以清償本件借款之八十九年十月二十七日以配偶楊林秋桃
      名義，向華南銀行泰山分行抵押貸得七百七十萬元，交付其中二百七十萬元。
      同日被告並提出聯遠公司執有，票面金額共計九百四十二萬五千元之客戶未
      收款本票予原告銀行經理毆銘顯，以為代物清。聯遠公司亦於同日提出六百
      三十萬六千一百零九元。部分，業據提出借款繳息清單一份、本票四紙、放款
      回收紀錄一份為證。
  ２、原告對於曾經收受該項目款項部分固未有爭執，然另主張：原告各於如
      附表所示之日借款予聯遠公司（最後記載之一筆即系爭借款，以上借款均由被
      告擔任連帶保證人），其中貸款所得七百七十萬元部分，全部供償附表所示
      本金四千三百十五萬六千零一元之借款之一部。面額四百五十萬元及二百三
      十五萬元之本票，已於八十九年十一月三日抵償系爭借款本金。面額一百五
      十七萬五千元本票，於八十九年十一月四日抵償系爭借款本金。面額一百萬
      元本票，則一部分於九十年二月八日，一部分於同年九月十一日充系爭借款本
      金，故均已扣除。至聯遠公司所提出現金六百三十萬六千一百零九元，亦於
      提出日扣抵完畢（本金五百六十五萬六千零一元，利息六十五萬一百零八元）
      。等情，並提出還款明細表一份、借據七紙，及相關傳票單據一份為證。
  ３、被告對於原告主張之上開清償方式，除貸款七百七十萬元，其中二百七十萬
      元，另辯以：係約定用以清償系爭借款，而非他筆借款外，其餘部分未有爭執
      。然觀卷附兩造間授信約定書第八條約定「立約人對於貴行（即原告）負擔數
      宗債務時，如清償人所提出之給付不足清償全部債務者，貴行得以有利於債務
      人之方式，決定抵充之順序及方法。」，本件如附表所示債務，既均已屆期，
      約定之利率復相同，原告自得依授信契約第八條約定，任意為抵充。即被告對
      於兩造已另有約定，前開二百七十萬元用以抵充系爭借款一節，既無法提出任
      何證據以供本院審酌，自難採信。
（二）被告復辯以：兩造間既經會算，總欠款額確定僅餘二百七十萬元，被告並已提
      出清償，故縱算原告會算錯誤，亦不得再向被告追償等情。然為原告所否認，
      主張：兩造間並無任何協議等語。關此部分，固據被告提出協議書一份為證，
      惟觀諸卷附協議書之當事人僅列「乙○○」「聯遠公司」「鄭玉惠」「蔡健棠
      」，並無原告，故難執該協議書內容對原告為主張。又被告另聲請傳訊證人呂
      炳顯、蔡美卿。其中證人呂炳顯（原告銀行副理），係到庭證稱：當初有借款
      七百七十萬元來還款，但未指定供償何筆借款，並未提及結清之事等語。證人
      蔡美卿則稱：伊係代辦貸款不動產設定、塗銷事宜之代書，有關前開事宜，均
      係受指示辦理，因兩造間債權、債務關係很亂，實際清償之情形，伊並不了解
      等情。是據彼等之證詞，亦無足為兩造間已為總欠款餘額僅二百七十萬元之結
      算之推認，遑論有何計算錯誤，推定放棄請求之情事。即經本院調查之結果，
      被告前開辯詞，亦無可採。
四、綜上所述，本件原告本於連帶保證契約關係提起本訴，請求被告連帶給付本件借
    款一百三十一萬一千四百八十二元，及自八十八年十一月十九日起至清償日止，
    按年息百分之八點三七計算之利息；暨自八十八年十二月十九日起至清償日止，
    逾期在六個月以內，按約定利率百分之十，逾期在六個月以上，按約定利率百分
    之二十計算之違約金，為有理由，應予准許。
五、因本案事證已臻明確，兩造其餘主張陳述及所提之證據，均毋庸再予審酌，附此
    敘明。
據上結論：本件原告之訴為有理由，並依民事訴訟法第三百八十五條第一項前段、第
八十五條第二項，判決如主文。
中　　　華　　　民　　　國　　九十一　　年　　　六　　　月　　二十　　日
                                  臺灣板橋地方法院民事第一庭
~B法　官　黃信滿
右為正本係照原本作成。
如對本判決上訴，須於判決送達後二十日內向本院提出上訴狀。
中　　　華　　　民　　　國　　九十一　　年　　　六　　　月　　二十　　日
~B書記官　吳美瑤
